【裁判字號】    99,台抗,835
【裁判日期】    991104
【裁判案由】    損害賠償上訴聲請訴訟救助
【裁判全文】
最高法院民事裁定              九十九年度台抗字第八三五號
抗  告  人  甲○○
上列抗告人因與相對人乙○○間請求損害賠償上訴事件，聲請訴
訟救助，對於中華民國九十九年九月十三日台灣高等法院台中分
院裁定（九十九年度聲字第三七號），提起抗告，本院裁定如下
：
    主  文
抗告駁回。
抗告訴訟費用由抗告人負擔。
    理  由
按當事人因無資力支出訴訟費用而聲請訴訟救助者，關於無資力
支出訴訟費用之事由，應提出可使法院信其主張為真實並能即時
調查之證據，以釋明之，此觀民事訴訟法第一百零九條第二項、
第二百八十四條之規定自明。所謂無資力係指缺乏經濟信用而無
籌措款項以支出訴訟費用之信用技能者而言。本件抗告人就上開
事件，對台灣雲林地方法院（下稱雲林地院）所為其敗訴之判決
，提起上訴，並聲請訴訟救助，無非以：抗告人財產因於強制執
行及破產程序遭拍賣，而交付破產程序處理，全家非但生活拮据
，且無經濟信用，實無力支付新台幣（下同）七十餘萬元上訴費
用，亦非顯無勝訴之望云云，為其論據，並提出公證還款協議書
影本及聲請調閱雲林地院九十六年度執字第五七七三號及九十八
年度破字第二號破產案卷為憑。原審以：抗告人因毀損債權等案
件，已分別於民國九十九年一月及三月繳納共二十一萬二千元易
科罰金執行完畢。又其名下擁有豐田汽車4000CC一部，及「酒的
熟成方法」、「枸杞葉處理方法」二項專利權，以抗告人為免除
徒刑即能籌得資金，且係綠益康生物科技實業股份有限公司（下
稱綠益康公司）負責人，復有股權一千零六萬六千九百二十股，
公司現雖營運不良，但未經法院宣告破產確定等情觀之，足認其
非無籌措款項以支出訴訟費用之信用技能，且非缺乏經濟上信用
之人，即不屬民事訴訟法第一百零七條第一項前段所指無資力支
出訴訟費用者，其聲請訴訟救助無從准許，因以裁定駁回其聲請
，經核於法洵無違背。抗告論旨，泛以抗告人資產因不能自由處
分，綠益康公司並未上市或上櫃，不能公開買賣，該公司聲請破
產尚在雲林地院調查，現無人購買該股權，專利權所有人為公司
，其僅係專利權發明人，該汽車亦遭吊銷行車執照及禁止異動等
與裁定結果不生影響之理由，指摘原裁定不當，求予廢棄，不能
認為有理由。
據上論結，本件抗告為無理由。依民事訴訟法第四百九十五條之
一第一項、第四百四十九條第一項、第九十五條、第七十八條，
裁定如主文。
中    華    民    國  九十九  年   十一   月    四    日
                      最高法院民事第四庭
                          審判長法官  朱  建  男  
                                法官  顏  南  全  
                                法官  林  大  洋  
                                法官  沈  方  維  
                                法官  黃  義  豐  
本件正本證明與原本無異
                                      書  記  官  
中    華    民    國  九十九  年   十一   月   十六   日
                                                      v

司法院資訊處製作；財團法人民間司法改革基金會備份。
